【裁判字號】    97,交聲,2805
【裁判日期】    971203
【裁判案由】    交管條例聲異
【裁判全文】
臺灣板橋地方法院交通事件裁定        97年度交聲字第2805號
原處分機關  交通部公路總局臺北區監理所板橋監理站
異  議  人
即受處分人  甲○○
                    國民
上列異議人即受處分人因違反道路交通管理處罰條例案件，對於
原處分機關於民國97年10月2 日所為之板監裁字裁41-NJ0000000
號處分，聲明異議，本院裁定如下：
    主      文
原處分撤銷。
甲○○汽車駕駛人，行經有燈光號誌管制之交岔路口闖紅燈，處
罰鍰新臺幣肆仟伍佰元，並記違規點數點。
    理      由
一、原處分意旨略以：異議人即受處分人甲○○於民國96年7 月
    22日晚間7 時33分許，騎乘車牌號碼KZV-405 號重型機車，
    行經高雄縣鳳山市○○路與384 巷口時，有「駕車行經有燈
    光號誌管制之交岔路口闖紅燈」之違規行為，經高雄縣政府
    警察局以高警交字第NJ0000000 號舉發違反道路交通管理事
    件通知單逕行舉發。原處分機關乃依道路交通管理處罰條例
    第53條第1 項規定，於97年10月2 日以板監裁字裁41-NJ000
    0000號裁決書對異議人裁處罰鍰新臺幣（下同）4,500 元在
    案。
二、異議意旨略以：本件並無證據證明異議人有於上開時地闖紅
    燈之事實，且異議人從未收受本件舉發違反道路交通管理事
    件通知單或違規相片；又或者上開罰鍰已經繳納；若有違規
    事實，亦請科處最低罰款金額，爰依法聲明異議云云。
三、按汽車駕駛人，行經有燈光號誌管制之交岔路口闖紅燈者，
    處新臺幣1,800 元以上5,400 元以下罰鍰，並記違規點數3
    點，道路交通管理處罰條例第53條第1 項及第63條第1 項第
    3 款分別定有明文。又按停止線，用以指示行駛車輛停止之
    界限，車輛停止時，其前懸部分不得伸越該線；車輛面對圓
    形紅燈表示禁止通行，不得超越停止線或進入路口，道路交
    通標誌標線號誌設置規則第170 條第1 項前段、第206 條第
    5 款分別定有明文。
四、經查：
（一）本件異議人所有之車牌號碼KZV-405 號重型機車，於96年
      7 月22日晚間7 時33分許，經駕駛途經高雄縣鳳山市○○
      路與384 巷口時，因「駕車行經有燈光號誌管制之交岔路
      口闖紅燈」之違規行為，經高雄縣政府警察局以高警交字
      第NJ0000000 號舉發違反道路交通管理事件通知單逕行舉
      發，原處分機關並依道路交通管理處罰條例53條第1 項規
      定裁處罰鍰4, 500元等情，有高雄縣政府警察局舉發違反
      道路交通管理事件通知單、交通部公路總局臺北區監理所
      板橋監理站板監裁字裁41-NJ0000000號違反道路交通管理
      事件裁決書各1 份及相片2 張在卷可查，應堪認定。
（二）次按道路交通管理事件統一裁罰基準及處理細則第5 條規
      定，處理違反道路交通管理事件，有關文書送達之程序，
      依行政程序法之規定而送達，於應受送達人之住居所、事
      務所或營業所為之；於應送達處所不獲會晤應受送達人時
      ，得將文書付與有辨別事理能力之同居人、受僱人或應送
      達處所之接收郵件人員；送達，不能依前開規定為之者，
      得將文書寄存送達地之地方自治或警察機關，並作送達通
      知書兩份，1 份黏貼於應受送達人住居所、事務所、營業
      所或其就業處所門首，另1 份交由鄰居轉交或置於該送達
      處所信箱或其他適當位置，以為送達；前項情形，由郵政
      機關為送達者，得將文書寄存於送達地之郵政機關，行政
      程序法第72條第1 項、第73條第1 項及第74條第1 項、第
      2 項分別定有明文。再按民事訴訟法第138 條第2 項規定
      ，寄存送達，自寄存之日起，經10日發生效力。此係因應
      受送達人未必能即時領取訴訟文書而知悉其內容，故特設
      此規定以保障其權益。行政程序法雖未如前述民事訴訟法
      增設第138 條第2 項規定，但基於保障應受送達人權益之
      同一理由，解釋上應認為有上開規定之類推適用。經查，
      本件舉發通知單交由郵務機關送達至異議人位在臺北市○
      ○路109 巷2 號3 樓住所，因不獲會晤其本人，亦不能將
      該通知單交付予其有辨別能力之同居人或受僱人，乃於96
      年8 月24日寄存於板橋文化路郵局，並分別作2 份送達通
      知書，其中1 份黏貼於異議人住所門首，1 份置於該受送
      達處所信箱或其他適當位置，以為送達等情，有送達證書
      1 份在卷足憑，揆諸前開說明，該次送達已於同年9 月3
      日發生效力。異議人雖辯稱未曾收受上開舉發通知單云云
      ，然異議人當時確係設籍在前揭處所，有其戶籍資料在卷
      可查，則高雄縣政府警察局將上開舉發通知單依上揭行政
      程序法規定為寄存送達，自無違法之處。
（三）又本件罰鍰未經繳納乙節，有本院公務電話紀錄及違規查
      詢報表各1 份在卷可查。另按道路交通管理處罰條例之處
      罰，受舉發違反道路交通管理事件之受處罰人，認為受舉
      發之違規行為應歸責他人者，應於舉發違反道路交通管理
      事件通知單應到案日期前，檢附相關證據及應歸責人相關
      證明文件，向處罰機關告知應歸責人，處罰機關應即另行
      通知應歸責人到案依法處理。逾期未依規定辦理者，仍依
      該條例各該違反條款規定處罰，道路交通管理處罰條例第
      85條第1 項定有明文。而騎乘機車行經有燈光號誌管制之
      交岔路口闖紅燈之違規行為，於期限內繳納或到案聽候裁
      決者，處罰鍰1,800 元，逾越應到案期限30日內，繳納罰
      鍰或到案聽候裁決者，處罰鍰2,700 元，逾越應到案期限
      30日以上60日以內，繳納罰鍰或到案聽候裁決者，處罰鍰
      3,600 元，逾越應到案期限60日以上繳納罰鍰或逕行裁決
      處罰者，處罰鍰4,500 元，違反道路交通管理事件統一裁
      罰基準表定有明文。經查，異議人並未於應到案日期前，
      到案告知實際違規駕駛人之姓名及年籍資料，且有逾越應
      到案期限60日以上情形，是原處分機關依首揭規定裁處異
      議人罰鍰4,500 元，於法並無不合。異議人請求裁罰最低
      金額之罰鍰，應屬無據。
五、綜上所述，異議人於上揭時、地，確有「駕車行經有燈光號
    誌管制之交岔路口闖紅燈」之違規，堪以認定，原處分機關
    審酌違規相關情節，依首揭規定，裁處異議人罰鍰4,500 元
    ，固非無見。然原處分機關誤載異議人之姓名為陳彥延，已
    有違誤，又漏未併依道路交通管理處罰條例第63條第1 項第
    3 款規定記違規點數3 點，顯與上開規定有違。故異議人聲
    明異議雖無理由，惟上開處分既有違法之處，自應由本院予
    以撤銷，並審酌上開違規情節，依道路交通管理處罰條例第
    53條第1 項、第63條第1 項第3 款及違反道路交通管理事件
    統一裁罰基準表規定，裁處異議人4,500 元罰鍰，並記違規
    點數3 點，以臻適法。
據上論斷，應依道路交通案件處理辦法第20條前段，裁定如主文
。
中    華    民    國    97    年    12    月     3    日
                       交通法庭 法  官  謝梨敏
以上正本證明與原本無異
如不服本裁定應於送達後五日內向本院提出抗告狀
                                書記官  林壯隆
中    華    民    國    97    年    12    月    4    日


司法院資訊處製作；財團法人民間司法改革基金會備份。
